【裁判字號】    96,訴,155
【裁判日期】    970311
【裁判案由】    偽造文書等
【裁判全文】
臺灣高雄地方法院刑事判決               96年度訴字第155號
公  訴  人  臺灣高雄地方法院檢察署檢察官
被      告  戊○○
            壬○○
                    （現在臺灣高雄戒治所執行強制戒治中）
            丁○○
上列被告因偽造文書等案件，經檢察官提起公訴（94年度偵字第
22850號），本院判決如下：
    主  文
戊○○犯收受贓物罪，處有期徒刑陸月，減為有期徒刑參月，如
易科罰金，以銀元參佰元即新台幣玖佰元折算壹日。又共同犯收
受贓物罪，累犯，處有期徒刑陸月，減為有期徒刑參月，如易科
罰金，以銀元參佰元即新台幣玖佰元折算壹日；扣案「丙○○」
國民身份證及自小客車駕駛執照上之「戊○○」相片各壹張、「
莊財源」國民身份證上之「戊○○」相片壹張，均沒收。應執行
有期徒刑伍月，如易科罰金，以銀元參佰元即新台幣玖佰元折算
壹日；扣案「丙○○」國民身份證及自小客車駕駛執照上之「戊○○」相片各壹張、「莊財源」國民身份證上之「戊○○」相片
壹張，均沒收。
壬○○連續犯行使偽造私文書罪，處有期徒刑壹年肆月，減為有
期徒刑捌月；扣案偽造之「己○○」印章壹枚、未扣案之掛號郵
件簽收單上偽造之「己○○」印文壹枚、扣案補發信用卡背面持
卡人簽名欄上偽造之「己○○」簽名壹枚、未扣案如附表所示之
信用卡簽帳單上偽造「己○○」之簽名共拾玖枚、扣案變造之「
癸○○」國民身份證影本及重型機車駕駛執照影本各壹張、「丙○○」國民身份證及自小客車駕駛執照上之「戊○○」相片各壹
張、「莊財源」國民身份證上之「戊○○」相片壹張，均沒收。
又犯竊盜罪，處有期徒刑肆月，減為有期徒刑貳月。應執行有期
徒刑玖月；扣案偽造之「己○○」印章壹枚、未扣案之掛號郵件
簽收單上偽造之「己○○」印文壹枚、扣案補發信用卡背面持卡
人簽名欄上偽造之「己○○」簽名壹枚、未扣案如附表所示之信
用卡簽帳單上偽造「己○○」之簽名共拾玖枚、扣案變造之「癸○○」國民身份證影本及重型機車駕駛執照影本各壹張、「丙○○」國民身份證及自小客車駕駛執照上之「戊○○」相片各壹張
、「莊財源」國民身份證上之「戊○○」相片壹張，均沒收。
丁○○共同犯攜帶兇器竊盜罪，處有期徒刑拾月，減為有期徒刑
伍月，如易科罰金，以銀元參佰元即新台幣玖佰元折算壹日；扣
案「丙○○」國民身份證及自小客車駕駛執照上之「戊○○」相
片各壹張、「莊財源」國民身份證上之「戊○○」相片壹張，均
沒收。
    事  實
一、緣戊○○為址設高雄縣大寮鄉○○路○段579 之1 號「生財
    汽車保養廠」之負責人，壬○○及丁○○則為戊○○前開汽
    車保養廠之員工。又戊○○前因違反毒品危害防制條例案件
    ，經台灣屏東地方法院以89年度潮簡字第516 號判決判處有
    期徒刑6 月確定，復因違反毒品危害防制條例案件，經該院
    以89年度訴字第708 號判決判處有期徒刑10月，繼經台灣高
    等法院高雄分院以90年度上訴字第334 號判決上訴駁回確定
    ，再因違反毒品危害防制條例案件，經臺灣高等法院高雄分
    院以91年度上易字第767 號判決判處有期徒刑7 月確定，上
    開有期徒刑經接續執行，嗣於民國92年7 月17日縮短刑期假
    釋出監，甫於93年3 月24日保護管束期滿假釋未經撤銷視為
    執行完畢。
二、詎戊○○猶不知悔改，明知真實姓名年籍不詳綽號「清雄」
    之成年男子於92年10月間某日，在屏東縣琉球鄉某處所交付
    之車牌號碼WOH- 513號輕型機車（係所有權人庚○○交由其
    大嫂辛○○○使用，而於86年8 月16日下午3 時許，在屏東
    縣東港鎮○○路東琉碼頭前失竊），係屬來路不明之贓物，
    竟基於收受贓物之犯意而收受之。嗣於94年7 、8 月間，戊○○騎乘上開機車行經屏東縣萬丹鄉某處時不慎撞毀機車，
    遂將該機車棄置於路旁，並取下上開車牌後帶回前開汽車保
    養廠內置放。
三、壬○○於94年6 月間某日，在屏東縣東港鎮某超商之影印機
    拾獲癸○○所有之國民身份證影本及重型機車駕駛執照（上
    開證件係癸○○於94年5 月3 日下午2 時許，在屏東縣東港
    鎮○○○段某羊舍休息室內遭竊），竟基於意圖為自己不法
    所有之犯意，將之侵占入己；復因其駕駛執照已遭吊銷，為
    掩飾身份以逃避員警臨檢，繼基於變造特種文書之犯意，於
    94年6 月至10月3 日間某日，在不詳地點，將上開國民身份
    證影本相片欄上之相片剪下，亦將上開重型機車駕駛執照相
    片欄上之相片撕下，並均換貼其自身之相片後再重新影印，
    而以此方式變造癸○○之國民身份證影本及重型機車駕駛執
    照影本，足生損害於癸○○本人、戶政機關對戶政管理之正
    確性及公路監理機關對於駕駛人資料管理之正確性。
四、壬○○又基於意圖為自己不法所有之犯意，於94年6 月30日
    下午4 時許，在屏東縣東港鎮○○里○○路25之268 號前，
    徒手竊取鄭伊君所有而交由其妹鄭伊汶使用之車牌號碼TB6-
    696 號輕型機車（價值約新台幣5,000 元），得手後，復於
    不詳時、地，將前開戊○○置放於「生財汽車保養廠」內之
    車牌號碼WOH-513 號車牌懸掛於上開贓車，以供其代步使用
    。
五、壬○○復承前侵占遺失物之概括犯意，於94年8 月11日至13
    日間某日，在高雄縣大寮鄉大發工業區某處，拾獲己○○所
    有之美商花旗銀行股份有限公司（下稱花旗銀行）信用卡帳
    單（卡號：0000000000000000號）、COSTCO會員卡及拒煙卡
    等物（上開物品係己○○於94年8 月11日，在高雄縣大寮鄉
    大發工業區某處，於車牌號碼ZW-9762 號自小客車內被竊之
    物），竟基於意圖為自己不法所有之犯意，將之侵占入己；
    復於同年8 月13日，冒用己○○之名義，向花旗銀行申請變
    更信用卡帳單地址為高雄縣大寮鄉○○路○段579 之1 號（
    原地址係高雄縣鳳山市○○路216 號），再於同年月25日向
    花旗銀行佯稱前開信用卡遺失要求補發新卡云云，致花旗銀
    行不疑有他陷於錯誤，遂於同年月27日補發新信用卡1 張，
    並將補發之新信用卡郵寄至變更後之上址，而壬○○為收受
    該補發之信用卡，復基於偽造印章之犯意，於同年8 月間某
    日，至高雄縣大寮鄉某刻印店，利用不知情之刻印店人員，
    偽刻「己○○」之印章1 枚，繼於掛號郵件簽收單上偽造蓋
    印「己○○」之印文1 枚，亦足生損害於己○○；嗣壬○○
    於收受上開補發之信用卡後，即基於行使偽造私文書及意圖
    為自己不法之所有之概括犯意，先於不詳時、地，在該信用
    卡背面持卡人簽名欄偽簽「己○○」之簽名，繼自同年9 月
    2 日中午12時57分許起迄同年月9 日凌晨2 時1 分許止，於
    附表所示之刷卡時間，連續持上開信用卡至如附表所示之各
    家特約商店，消費如附表所示之刷卡金額，並於消費時在如
    附表所示之信用卡簽帳單上之持卡人簽名欄內分別偽簽「己○○」之簽名1 枚後，偽造該紙屬於私文書性質之簽帳單，
    再將上開信用卡簽帳單分別交付予各該商店而行使之，以表
    示申辦該信用卡之人確認交易標的、金額之意，致使各該商
    店店員陷於錯誤，將壬○○所購買之財物如數交付，足生損
    害於真正持卡人、如附表所示之各家特約商店及花旗銀行對
    信用卡管理之正確性。
六、丁○○與乙○○（業經台灣高等法院高雄分院以95年度上訴
    字第1827號判決判處有期徒刑1 年8 月確定）共同基於意圖
    為自己不法所有之犯意聯絡，先由丁○○指定竊取福特廠牌
    之自小客車，繼由乙○○於94年9 月21日下午5 時10分許，
    在高雄市○○區○○路與河堤路口，以客觀上足供兇器使用
    之T 型板手破壞車門及電源鎖之方式，竊取丙○○所有之車
    牌號碼YA-4462 號自小客車（車內置放有「丙○○」國民身
    份證及自小客車駕駛執照各1 張），得手後，即在「生財汽
    車保養廠」內，將上開竊得之自小客車交付予丁○○收受。
    丁○○繼於同年月26日前後，在上開汽車保養廠內，將其與
    乙○○所竊取置放於上開車輛內之「丙○○」國民身份證及
    自小客車駕駛執照各1 張，交付予明知上開證件係來路不明
    贓物，卻仍予收受而具收受贓物犯意之壬○○。嗣丁○○及
    戊○○即共同基於變造特種文書之犯意聯絡，另壬○○亦承
    前變造特種文書之概括犯意聯絡，由丁○○提供上開竊得之
    「丙○○」國民身份證及自小客車駕駛執照各1 張，再由戊○○提供其自身照片2 張，均交由壬○○於94年9 月26日至
    同年10月3 日間某日，在「生財汽車保養廠」內，以將戊○○所提供之上開照片換貼於「丙○○」國民身分證及自小客
    車駕駛執照之方式，變造「丙○○」之國民身分證及自小客
    車駕駛執照，待變造完成後，壬○○即將上開證件交付予與
    其同具收受贓物犯意聯絡之戊○○，使戊○○於遭通緝期間
    得以掩飾身份逃避查緝，足生損害於丙○○本人、戶政機關
    對戶政管理之正確性及公路監理機關對於駕駛人資料管理之
    正確性。渠等三人復承前變造特種文書之概括犯意聯絡，於
    94年9 月26日前後，在上開汽車保養廠內，由丁○○提供其
    父親莊財源所有之國民身份證1 張，再由戊○○提供其自身
    照片1 張，亦均交由壬○○於94年9 月26日至同年10月3 日
    間某日，在上開汽車保養廠內，以將戊○○所提供之上開照
    片換貼於「莊財源」國民身分證之方式，變造「莊財源」之
    國民身分證，待變造完成後即交付予丁○○，以供丁○○以
    莊財源名義向銀行申辦貸款及現金卡，亦足生損害於莊財源
    本人及戶政機關對戶政管理之正確性。
七、嗣因壬○○去電花旗銀行要求提高前揭信用卡之信用額度，
    並要求該行將核發之新卡寄至高雄市○○區○○路與輔仁路
    口，花旗銀行承辦人員因察覺有異遂報警處理，繼經警會同
    花旗銀行承辦人員及快遞公司人員，於94年10月3 日下午2
    時30分許，在上開地點查獲壬○○，並當場於其所駕駛之車
    牌號碼U3-2302 號自小客車內，扣得其前所竊取己○○所有
    之COSTCO會員卡及拒煙卡各1 張、其拾獲及冒名申請補發之
    花旗銀行信用卡各1 張、偽造之「己○○」之印章1 枚，復
    於同日下午5 時10分許，循線前往「生財汽車保養廠」查獲
    戊○○及丁○○，並當場扣得壬○○所拾獲之「癸○○」重
    型機車駕駛執照1 張、壬○○所變造之「癸○○」國民身份
    證影本及重型機車駕駛執照影本各1 張、渠等三人所共同變
    造之「丙○○」國民身份證、自小客車駕駛執照各1 張、「
    莊財源」國民身份證1 張等證件及壬○○前所竊取懸掛車牌
    號碼WOH-513 號車牌之輕型機車1 部，始查知上情。
八、案經花旗銀行訴由高雄市政府警察局苓雅分局報請台灣高雄
    地方法院檢察署檢察官偵查起訴。
    理  由
一、證據能力之判斷：
    (一)證人己○○、陳皓財於偵查中所為之陳述：
      1.按被告以外之人於偵查中向檢察官所為之陳述，除顯有
        不可信之情況者外，得為證據，刑事訴訟法第159 條之
        1 第2 項定有明文。次按92年9 月1 日施行之刑事訴訟
        法，已酌採英美法系之傳聞法則，於第159 條第1 項明
        定被告以外之人，於審判外之言詞或書面陳述，除法律
        有規定者外，不得作為證據，用以保障被告之反對詰問
        權。而本法所規定傳聞法則之例外，其中就被告以外之
        人於偵查中向檢察官所為之陳述，因檢察官代表國家偵
        查犯罪時，原則上當能遵守法定程序，且被告以外之人
        如有具結能力，仍應依法具結，以擔保其係據實陳述，
        故於第159 條之1 第2 項明定「除顯有不可信之情況者
        外」，得為證據。而所謂「顯有不可信性」，係指陳述
        是否出於供述者之真意、有無違法取供情事之信用性而
        言，故應就偵查筆錄製作之原因、過程及其功能等加以
        觀察其信用性，據以判斷該傳聞證據是否無顯不可信之
        情況而例外具有證據能力（最高法院94年台上字第629
        號判決意旨參照）。
      2.經查，證人己○○及陳皓財於偵查中向檢察官所為之陳
        述，均已依法於檢察官訊問前具結，有臺灣高雄地方法
        院檢察署95年12月22日訊問筆錄2 份暨證人結文2 紙附
        卷可稽（參見偵卷第374 至379 頁參照），已可擔保渠
        等於偵查中係據實陳述，且被告於本院審理中亦未曾主
        張上開證人於偵查中向檢察官所為之陳述，非出於真意
        或有何違法取供之情形，而本院亦查無檢察官有何以不
        正方法取證之情事，復被告於本院行準備程序時，已明
        確表示對上開證人於偵查中陳述之證據能力均無意見等
        語（參見本院卷(一)第86、264 頁）。準此，證人己○○
        及陳皓財於偵查中之陳述並無顯有不可信之情況，且均
        與本案相關待證事實具有關連性，自均應具有證據能力
        ，均得為本案之證據。
    (二)其他證據：
      1.按被告以外之人於審判外之言詞或書面陳述，除法律有
        規定者外，不得作為證據，刑事訴訟法第159 條第1 項
        定有明文。又被告以外之人於審判外之陳述，雖不符前
        4 條之規定，而經當事人於審判程序同意作為證據，法
        院審酌該言詞陳述或書面陳述作成時之情況，認為適當
        者，亦得為證據。當事人、代理人或辯護人於法院調查
        證據時，知有第159 條第1 項不得為證據之情形，而未
        於言詞辯論終結前聲明異議者，視為有前項之同意，刑
        事訴訟法第159 條之5 亦定有明文。
      2.關於證人癸○○於警詢及偵查中檢察事務官詢問時所為
        之陳述、證人鄭伊汶於警詢中所為之陳述、證人己○○
        於警詢中所為之陳述、證人陳皓財於警詢中所為之陳述
        、證人丙○○於警詢及偵查中檢察事務官詢問時所為之
        陳述、屏東縣警察局受理刑事案件報案三聯單、搜索扣
        押筆錄暨扣押物品目錄表、車輛竊盜、車牌失竊資料個
        別查詢報表- 查詢車輛認可資料、車牌號碼WOH-513 號
        機車相片、贓物認領保管單、掛號郵件簽收單、花旗銀
        行客戶交易明細一覽表、花旗銀行96年4 月25日（96）
        政查字第12602 號函、車輛竊盜詳細資料、內政部警政
        署刑事警察局96年4 月30日刑鑑字第0960054699號鑑定
        書、高雄市監理處96年5 月29日高市監二字第09600132
        25號函等證據，被告戊○○、壬○○及丁○○於本院行
        準備程序時，均明確表示對於證據能力不爭執等語（參
        見本院卷(一)第51、86、264 頁），且當事人均未於本院
        審理過程中聲明異議，是本院審酌前開證據作成時之情
        況均屬正常，且與本案相關之待證事實具有關連性，認
        適當作為證據，依前開刑事訴訟法第159 條之5 之規定
        ，認上開證據均具有證據能力。
二、事實之認定：
    (一)被告之答辯：
      1.被告戊○○部分：
        訊據被告戊○○固坦承曾自真實姓名年籍不詳綽號「清
        雄」之成年男子處收受機車1 部之事實，惟矢口否認有
        何收受贓物及變造特種文書之犯行，辯稱：伊堂哥「陳
        清龍」（嗣於審判程序時復改稱「陳清雄」）於3 、4
        年前曾給伊一部機車，伊曾將該部機車停放在琉球之碼
        頭，可能因為騎錯才騎到車牌號碼WOH-513 號機車；伊
        因另案遭羈押，故曾委請丁○○於94年3 月間至伊位於
        草衙之租屋處整理衣物及搬家，所以伊的衣物及相片都
        在丁○○處，但丁○○並沒有告知伊要拿伊的相片去使
        用，伊是一直到被查獲才知道伊的相片被貼在別人身分
        證上云云。
      2.被告壬○○部分：
        訊據被告壬○○固坦承侵占被害人癸○○所遺失之國民
        身份證影本及重型機車駕駛執照、以換貼照片方式變造
        上開證件、竊取被害人鄭伊君所有之車牌號碼TB6-696
        號輕型機車、侵占被害人己○○所遺失之花旗銀行信用
        卡帳單、COSTCO會員卡及拒煙卡等物、詐騙花旗銀行補
        發之信用卡、於上開補發之信用卡背面持卡人簽名欄偽
        簽「己○○」之簽名、持上開補發信用卡至如附表所示
        之商店刷卡消費並在信用卡簽帳單上之持卡人簽名欄內
        偽簽「己○○」之簽名後據以行使交付各該商店、以換
        貼照片方式變造「丙○○」之國民身份證及自小客車駕
        駛執照、以換貼照片方式變造「莊財源」之國民身份證
        等事實，惟矢口否認有何收受贓物之犯行，辯稱：伊並
        不知道丁○○所交付之「丙○○」國民身份證及自小客
        車駕駛執照均係贓物云云。
      3.被告丁○○部分：
        訊據被告丁○○矢口否認有何攜帶兇器竊盜及變造特種
        文書之犯行，辯稱：伊並未叫乙○○去偷車牌號碼YA-4
        462 號自小客車，伊從來沒有看過該部汽車，也沒有自
        該部自小客車內拿取丙○○之國民身份證及自小客車駕
        駛執照後交付予壬○○變造；伊幫戊○○搬家後，將戊○○之照片放在保養廠的辦公桌上，後來被誰拿走伊並
        不清楚，而伊父親之國民身分證，伊也是放在保養廠的
        辦公桌上，也不知道是被何人拿走云云。
    (二)本院得心證之理由：
      1.被告壬○○確於94年6 月間某日，在屏東縣東港鎮某超
        商之影印機，拾獲被害人癸○○前於同年5 月3 日下午
        2 時許，在屏東縣東港鎮○○○段某羊舍休息室內遭竊
        之國民身份證影本及重型機車駕駛執照，並隨即侵占入
        己；復因其駕駛執照已遭吊銷，為掩飾身份以逃避臨檢
        ，遂於同年6 月至10月3 日間某日，在不詳地點，將上
        開證件相片欄上之相片剪下或撕下，並均換貼其自身之
        相片後再重新影印，而以此方式變造癸○○之國民身份
        證影本及重型機車駕駛執照等情，業據被告壬○○於本
        院審理中坦承不諱（參見本院卷(二)第50、51頁），核與
        證人即被害人癸○○於警詢及偵查中檢察事務官詢問時
        所證述之情節相符（參見偵卷第112 至114 頁），並有
        遭撕下相片之「癸○○」駕駛執照正本1 紙扣案可佐，
        亦有被告壬○○已變造完成而換貼其自身相片後影印之
        「癸○○」國民身份證影本及重型機車駕駛執照影本各
        1 紙（參見偵卷第116 、118 頁）、屏東縣警察局受理
        刑事案件報案三聯單1 紙（參見偵卷第111 頁）及搜索
        扣押筆錄暨扣押物品目錄表1 份（警卷第118 至120 、
        123 頁）附卷可據。又被告壬○○復於94年6 月30日下
        午4 時許，在屏東縣東港鎮○○里○○路25之268 號前
        ，徒手竊取被害人鄭伊君所有而交由其妹鄭伊汶使用之
        車牌號碼TB6-696 號輕型機車，並於得手後懸掛車牌號
        碼WOH-513 號車牌以供其代步使用乙情，亦據被告壬○○於本院審理中坦認不諱（參見本院卷(一)第80、263 頁
        、本院卷(二)第54頁），核與證人鄭伊汶於警詢中所證述
        之情節相符（參見偵卷第288 、289 頁），並有車輛竊
        盜、車牌失竊資料個別查詢報表- 查詢車輛認可資料1
        紙（參見偵卷第286 之1 頁）、上開機車相片1 幀（參
        見警卷第48頁）及搜索扣押筆錄暨扣押物品目錄表1 份
        （參見警卷第127 至130 頁）在卷可稽。再被告壬○○
        又於94年8 月11日至13日間某日，在高雄縣大寮鄉大發
        工業區某處，拾獲被害人己○○前於94年8 月11日，在
        高雄縣大寮鄉大發工業區某處，於車牌號碼ZW-9762 號
        自小客車內遭竊之花旗銀行信用卡帳單（卡號：000000
        0000000000號）、COSTCO會員卡及拒煙卡等物，並旋即
        侵占入己；繼於同年8 月13日，冒用被害人己○○之名
        義，以電話向花旗銀行申請變更信用卡帳單地址為高雄
        縣大寮鄉○○路○段579 之1 號（原地址係高雄縣鳳山
        市○○路216 號），再於同年月25日向花旗銀行佯稱前
        開信用卡遺失要求補發新卡云云，致花旗銀行不疑有他
        陷於錯誤，遂於同月27日補發新信用卡1 張，並將補發
        之信用卡郵寄至變更後之上址，而被告壬○○為收受該
        補發之信用卡，復於同年月中旬，至高雄縣大寮鄉某刻
        印店，偽刻「己○○」之印章1 枚，繼於掛號郵件簽收
        單上偽造蓋印「己○○」之印文1 枚；嗣被告壬○○於
        收受上開補發之信用卡後，先在該信用卡背面持卡人簽
        名欄偽簽「己○○」之簽名，繼自同年9 月2 日中午12
        時57分許起迄同年月9 日凌晨2 時1 分許止，於附表所
        示之時間，先後持上開信用卡至如附表所示之各家商店
        ，消費如附表所示之金額，並於消費時在如附表所示之
        信用卡簽帳單上之持卡人簽名欄內分別偽簽「己○○」
        之簽名，再將上開信用卡簽帳單分別交付予各該商店而
        行使之等情，亦為被告壬○○於本院審理中坦承無訛（
        參見本院卷(一)第80、263 頁、本院卷(二)第51頁），核與
        證人即被害人己○○於警詢中證述及偵查中結證之情節
        一致（參見警卷第98至100 頁、偵卷第374 、375 頁）
        ，亦與證人即花旗銀行承辦人員陳皓財於警詢證述及偵
        查中結證之情節互核相符（參見警卷第109 至111 頁、
        偵卷第377 、378 頁），並有被告壬○○偽造之「己○○」印章1 枚扣案可佐，復有搜索扣押筆錄暨扣押物品
        目錄表1 份（參見警卷第13 5至137 、130 頁）、贓物
        認領保管單1 紙（參見警卷第140 頁）、掛號郵件簽收
        單1 紙（參見警卷第170 頁）、花旗銀行客戶交易明細
        一覽表1 份（參見警卷第16 8、169 頁）及花旗銀行96
        年4 月25日（96）政查字第12602 號函1 份（參見本院
        卷(一)第92至95頁）附卷可考。是被告壬○○此部分之自
        白均與事實相符，均可採為認定事實之證據。從而，被
        告壬○○此部分侵占遺失物、變造特種文書、竊盜、行
        使偽造私文書、偽造印文及詐欺取財等犯行，均堪予認
        定。
      2.又被害人庚○○交由其大嫂辛○○○所使用之車牌號碼
        WOH- 513號機車，確曾於86年8 月16日下午3 時許，在
        屏東縣東港鎮○○路東琉碼頭前失竊乙情，業據證人庚○○及辛○○○於本院審理中結證明確（參見本院卷(二)
        第88至92頁），並有車輛竊盜詳細資料1 紙附卷可參（
        參見警卷第41頁）；另本件為警查獲時，被告壬○○所
        竊取之前揭機車，確係懸掛車牌號碼WOH-513 號車牌，
        而該車牌係被告戊○○置放於「生財汽車保養廠」內，
        並由不知情之被告壬○○自行懸掛於其所竊取之前揭機
        車上乙情，亦據證人壬○○於本院審理中結證無訛（參
        見本院卷(二)第36頁），且為被告戊○○所自承不諱（參
        見本院卷(二)第52頁），並有被告壬○○所竊取而懸掛車
        牌號碼WOH- 513號車牌之機車相片1 幀在卷可佐（參見
        警卷第48頁）。至被告戊○○於本院審理中雖辯稱：伊
        堂哥「陳清雄」曾給伊一部機車，伊曾將該部機車停放
        在琉球之碼頭，可能因為騎錯才騎到車牌號碼WOH-513
        號機車云云。惟查，被告戊○○前於偵查中先係供稱：
        庚○○與伊有遠親關係，都是從小住在小琉球，且是住
        隔壁，伊都叫庚○○老大，上開機車係庚○○送給伊，
        伊願與庚○○當庭對質云云（參見偵卷第54頁），然嗣
        經檢察事務官於偵查中傳喚證人庚○○到庭，被告戊○○卻又改稱：伊不認識庚○○，機車是伊堂哥「陳清雄
        」給伊的，後來因為機車撞毀了，伊就將車牌拆下放在
        保養廠內云云（參見偵卷第210 頁），復於偵查中又改
        稱：機車是伊表哥「陳清龍」給伊的，後來機車撞壞，
        伊把車牌拆下放在保養廠，被壬○○拿去掛在另一部機
        車上云云（參見偵卷第279 、280 、357 頁），繼於本
        院進行準備程序時，先係二次坦承確有此部分之收受贓
        物犯行等語（參見本院卷(一)第50、13 2頁），然嗣又改
        稱：伊否認有收受贓物，機車是伊堂哥「陳清龍」給伊
        ，但伊不知道車號，也不知道「陳清龍」之住址及聯絡
        電話云云（參見本院卷(一)第262 頁），再於本院行審判
        程序時又改稱：機車是伊大哥「陳清雄」交給伊云云（
        參見本院卷(二)第51頁），則被告戊○○就車牌號碼WOH-
        513 號機車之來源究竟為何，先稱係證人庚○○所交付
        ，後又稱係堂哥「陳清雄」所交付，再改稱係表哥「陳
        清龍」所交付，其辯詞顯然多所反覆，是否堪值採信，
        已非無疑；況且，被告戊○○於偵查中雖曾辯稱：伊表
        哥「陳清龍」交付車牌號碼WOH- 513號機車予伊時，也
        有一併交付機車行照，伊把行照放在家中云云（參見偵
        卷第357 頁），然被告戊○○自警詢、偵查以迄本院審
        理中，卻始終無法提出上開機車行照以資證明，益徵其
        前揭所述諸詞，均應係臨訟編撰之詞，尚無足採信。是
        以，被告戊○○既始終無法交代車牌號碼WOH- 513號機
        車之來源究係為何，亦無法提供類如機車行照之證件或
        文件以資證明其收受該機車確具合法權源，足見其主觀
        上確實知悉上開機車係來路不明之贓物，然被告戊○○
        為供代步之用卻仍予收受、騎乘，則被告戊○○此部分
        收受贓物之犯行甚為明灼，可堪認定。
      3.再被告丁○○確曾與另案被告乙○○共謀竊取自小客車
        ，且係由被告丁○○先指定乙○○應竊取福特廠牌之自
        小客車，再由乙○○於94年9 月21日下午5 時10分許，
        在高雄市○○區○○路與河堤路口，以T 型板手破壞車
        門及電源鎖之方式，竊取被害人丙○○所有之車牌號碼
        YA-4462 號自小客車（車內置放有被害人丙○○所有之
        國民身份證及自小客車駕駛執照各1 張），待得手後，
        乙○○再於「生財汽車保養廠」內，將上開竊得之自小
        客車交付予被告丁○○收受乙情，業據證人乙○○於本
        院審理中結證稱：伊與丁○○是開保養廠認識，伊曾於
        94年9 月21日下午5 時許，在高雄市○○區○○路與河
        堤路口，以T 型扳手破壞車門及電源鎖後，竊取車牌號
        碼YA-4462 號自小客車，該部車是丁○○要伊去竊取，
        因為丁○○欠缺汽車材料，丁○○並指定竊取福特廠牌
        之自小客車，而由伊去竊取之原因係因伊負責修理電機
        ，對汽車線路比較清楚，伊於竊得該部車子後，即在生
        財汽車保養廠將車子交給丁○○，伊並沒有去動過車內
        之物品等語明確（參見本院卷(二)第29至32頁），核與證
        人即被害人丙○○於警詢及偵查中檢察事務官詢問時所
        證述之情節相符（參見警卷第103 、104 頁、偵卷第26
        9 頁），並有扣案之被害人丙○○國民身份證及自小客
        車駕駛執照各1 張可佐，亦有搜索扣押筆錄暨扣押物品
        目錄表1 份附卷可稽（警卷第118 至120 、123 頁）。
        至被告丁○○雖辯稱：伊並未要乙○○去偷車牌號碼
        YA-4462 號自小客車，伊從來沒有看過該部汽車云云。
        惟查，被告確有與另案被告乙○○共同竊取車牌號碼YA
        -4462 號自小客車乙節，業據證人乙○○於本院審理中
        結證綦詳，已如前述，而證人乙○○係具有相當生活閱
        歷之成年人，亦無智能或精神障礙之情事，參以被告丁○○於本院審理中亦自承與證人乙○○間並無過節等語
        （參見本院卷(二)第55頁），則證人乙○○既於本院審理
        中經告知具結之義務及偽證之處罰後具結作證，應知悉
        於本院審理中倘為不實證述，當受偽證罪之處罰，衡情
        其於本院審理中當無甘受偽證罪之處罰而故為虛偽不實
        陳述以誣陷被告丁○○入罪之理，況其所涉此部分共同
        竊盜之犯行業經法院判刑確定，刻於監獄服刑中，益徵
        其應無虛構偽詞以陷被告丁○○於罪之動機；況且，證
        人壬○○於本院審理中亦結證稱：係丁○○將丙○○之
        國民身份證及駕駛執照交給伊變造等語（參見本院卷(二)
        第33頁），而被告丁○○於偵查中亦曾供承：係伊將丙○○之國民身份證及駕駛執照交給壬○○等語（參見偵
        卷第142 頁），益證證人乙○○於本院審理中所述上情
        ，應值採信為真。準此，被告丁○○此部分共同攜帶兇
        器竊盜之犯行，亦至為明確，堪予認定。
      4.復另案被告乙○○於竊得被害人丙○○所有之車牌號碼
        YA-4462 號自小客車後，即在「生財汽車保養廠」內，
        將上開竊得之自小客車交付予被告丁○○收受一情，已
        如前述，而被告丁○○於收受該自小客車後，繼於94年
        9 月26日前後，在上開汽車保養廠內，將被害人孫明谷
        置放於上開自小客車內之國民身份證及自小客車駕駛執
        照各1 張，交付予被告壬○○、戊○○收受，另被告戊○○亦提供其自身照片2 張，均交由壬○○於94年9 月
        26日至同年10月3 日間某日，在上開汽車保養廠內，以
        將被告戊○○所提供之上開照片換貼於「丙○○」國民
        身分證及自小客車駕駛執照之方式，變造「丙○○」之
        國民身分證及自小客車駕駛執照乙情，業據被告壬○○
        於本院審理中坦承不諱（參見本院卷(一)第263 、264 頁
        ），並有已經被告壬○○換貼被告戊○○相片而變造完
        成之「丙○○」國民身份證及自小客車駕駛執照各1 張
        扣案可憑。又於94年9 月26日前後，同在上開汽車保養
        廠內，亦係由被告丁○○提供其父親莊財源所有之國民
        身份證1 張，再由被告戊○○提供其自身照片1 張，亦
        均交由被告壬○○於94年9 月26日至同年10月3 日間某
        日，在上開汽車保養廠內，以將被告戊○○所提供之上
        開照片換貼於「莊財源」國民身分證之方式，變造「莊
        財源」之國民身分證乙情，亦據被告壬○○於本院審理
        中坦認無訛（參見本院卷(一)第263 、264 頁），並有已
        經被告壬○○換貼被告戊○○相片而變造完成之「莊財
        源」國民身份證1 張扣案可佐。復經本院將扣案之「丙○○」及「莊財源」國民身份證送請內政部警政署刑事
        警察局鑑定，該局經鑑定後確認上開證件之照片四周均
        有遭破壞、切割之痕跡，研判應係遭變造，有該局96年
        4 月30日刑鑑字第0960054699號鑑定書1 份附卷可據（
        本院卷(一)第100 至102 頁參照）；另經本院將扣案之「
        丙○○」自小客車駕駛執照送請高雄市監理處鑑定，該
        處經鑑定亦確認上開證件係遭撕下原駕駛人相片上層後
        ，保留原相片下層鋼印，再於其上黏貼其他相片變造而
        成，有該處96年5 月29日高市監二字第0960013225號函
        1 份附卷可考（本院卷(一)第105 至108 頁參照）。
      5.至被告戊○○於本院審理中雖辯稱：伊因另案遭羈押，
        故曾委請丁○○至伊租屋處整理衣物及搬家，故伊的衣
        物及相片都在丁○○處，伊是一直到被查獲才知道伊的
        相片被貼在別人身分證上云云。另被告丁○○於本院審
        理中辯稱：伊幫戊○○搬家後，將戊○○之照片放在保
        養廠的辦公桌上，後來被誰拿走伊並不清楚，而伊父親
        之國民身分證，伊也是放在保養廠的辦公桌上，也不知
        道是被何人拿走云云。惟查，被告戊○○前於警詢中先
        係辯稱：伊係將照片放在壬○○處云云（參見警卷第69
        頁），然嗣又改稱：伊相片係遭壬○○所竊取云云（參
        見警卷第30頁），繼於偵查中又改稱：伊的相片是丁○○交給壬○○云云（參見偵卷第54頁），其辯詞顯然前
        後反覆不一；另被告丁○○於警詢中先係供承：伊父親
        莊財源之國民身份證係伊變造後要請壬○○申辦信用卡
        等語（參見警卷第21頁），嗣於偵查中亦供承：伊父親
        莊財源之國民身份證係伊為了辦理銀行信用卡而變造，
        伊有先告知伊父親，而戊○○之相片係戊○○所交付，
        伊也有告知戊○○，戊○○也有同意，伊係將莊財源之
        國民身份證及丙○○之國民身份證、自小客車駕駛執照
        連同戊○○之相片一併交給壬○○變造等語（參見偵卷
        第141 、142 、204 頁），復於本院審理中則改以前揭
        情詞至辯，其先後所述亦顯然迴異；均已足見渠等於本
        院審理中所辯諸詞，是否堪予採信，已不無疑問。再者
        ，被告壬○○所變造之「丙○○」國民身份證、自小客
        車駕駛執照及「莊財源」國民身份證，確係被告丁○○
        所交付，另被告壬○○於上開證件照片欄所換貼之被告
        戊○○相片，亦均係被告戊○○所交付等情，業據證人
        壬○○於本院審理中結證稱：是被告丁○○在汽車保養
        廠內將「丙○○」之國民身分證、自小客車駕駛執照及
        「莊財源」之國民身份證交給伊換貼戊○○之相片，而
        戊○○之相片則係戊○○在汽車保養廠交付予伊，伊變
        造幾張證件，戊○○就提供幾張相片，伊變造好之後就
        將證件交給戊○○、丁○○等語詳確（參見本院卷(二)第
        33 至36 頁），參以證人壬○○業已坦承此部分變造特
        種文書之犯行，復於本院審理中經告知具結之義務及偽
        證之處罰後具結作證，亦應知悉於本院審理中倘為不實
        證述，當受偽證罪之處罰，實難想像其有何甘冒偽證罪
        處罰而故為虛偽不實陳述以誣陷被告戊○○及丁○○入
        罪之理。況且，被告壬○○所變造之上開證件相片欄均
        係換貼被告戊○○之相片，業如前述，另本件為警查獲
        時，被告壬○○所變造之「丙○○」自小客車駕駛執照
        係在被告戊○○身上所起出乙情，亦據被告戊○○於警
        詢中所供承無訛（參見警卷第68頁），甚且被告戊○○
        於警詢中亦自承：上開證件係壬○○變造後交付予伊等
        語（參見警卷第68、69頁），則被告戊○○既使用被告
        壬○○變造後之上開證件，自難對於被告壬○○以其相
        片換貼於上開證件相片欄之方式變造上開證件等情諉為
        不知；更遑論被告丁○○於同案被告壬○○在本院審理
        中以證人身份作證後，見其犯行已無所遁詞，竟仍辯稱
        ：伊當初有施用毒品，伊現在什麼都不知道云云（參見
        本院卷(二)第37頁），均足徵渠等前揭所辯，無非事後卸
        責之詞，全然無足採信。末被告壬○○於本院審理中雖
        辯稱：伊不知道丁○○所交付之「丙○○」國民身份證
        及自小客車駕駛執照係贓物云云；惟查，被告壬○○既
        坦承以換貼被告戊○○相片之方式變造「丙○○」國民
        身份證及自小客車駕駛執照，且於本院審理中亦未曾提
        及其與被害人丙○○相識，復未曾敘及變造上開證件係
        經被害人丙○○之同意，顯見其主觀上對於上開證件係
        來路不明之贓物一節，理應有所預見，然其明知此情卻
        仍收受上開證件並加以變造，其所為與收受贓物罪之構
        成要件顯然相當，是其前揭所辯實顯與常理有悖，要非
        可採。綜此，被告戊○○、壬○○此部分收受贓物、變
        造特種文書及被告丁○○此部分變造特種文書之犯行，
        亦均足以認定。
    5.綜上所述，本案事證明確，被告戊○○收受贓物、變造特
      種文書、被告壬○○侵占遺失物、變造特種文書、竊盜、
      行使偽造私文書、詐欺取財、偽造印文、收受贓物、被告
      丁○○攜帶兇器竊盜、變造特種文書等犯行，均洵堪認定
      ，均應依法論罪科刑。
三、論罪與科刑：
    (一)本案相關法律之比較適用：
      1.按行為後法律有變更者，適用行為時之法律；但行為後
        之法律有利於行為人者，適用最有利於行為人之法律，
        刑法第2 條第1 項定有明文。次按有關新舊法之比較，
        應就罪刑有關之共犯、未遂犯、想像競合犯、牽連犯、
        連續犯、結合犯以及累犯加重、自首減輕暨其他法定加
        減原因（如身分加減）與加減例等一切情形，綜其全部
        罪刑之結果而為比較（最高法院95年第8 次刑事庭會議
        決議參照）。查於被告前開行為後，刑法第28條、第33
        條、第51條第5 款、第55條及第56條業經總統於94年2
        月2 日修正公布，並依刑法施行法第10條之1 規定自95
        年7 月1 日施行。另於95年6 月14日公布之刑法施行法
        第1 條之1 規定，除變更刑法分則編所定罰金之貨幣單
        位為新臺幣外，並分別提高罰金數額為3 倍或30倍。職
        是，本件自應就被告行為前、後相關法律有修正者，依
        前揭規定暨決議意旨加以綜合比較以資適用。茲說明如
        下：
        (1)刑法第28條原規定：「二人以上共同『實施』犯罪之
          行為者，皆為共同正犯。」，新法修正為：「二人以
          上共同『實行』犯罪之行為者，皆為共同正犯。」，
          係將舊法之「實施」修正為「實行」。原「實施」之
          概念，包含陰謀、預備、著手及實行等階段之行為，
          修正後僅共同實行犯罪行為始成立共同正犯，是新法
          共同正犯之範圍已有限縮，排除陰謀犯、預備犯之共
          同正犯，新舊法就共同正犯之範圍既因此而有變動，
          自屬犯罪後法律有變更，而非僅屬純文字修正，應有
          新舊法比較適用之問題（最高法院96年度台上第1323
          號判決意旨、台灣高等法院暨所屬法院96年法律座談
          會研討結果參照）。而經新舊法比較結果，本件被告
          係基於共同犯罪之意思而參與犯罪構成要件行為，上
          述刑法第28條之修正內容，對本件被告而言並無較為
          有利，依刑法第2 條第1 項前段之規定，即應適用行
          為時即修正前之刑法第28條規定。
        (2)刑法第33條第5 款修正為：「主刑之種類如下：五、
          罰金：新臺幣1,000 元以上，以百元計算之」；與修
          正前刑法第33條第5 款規定之罰金最低額銀元1 元相
          比較，新法將收受贓物罪所得科處之罰金最低額由銀
          元1 元提高為新臺幣1,000 元，比較上述修正前、後
          之刑罰法律，應以被告行為時之刑法第33條第5 款規
          定論處被告罪責，對被告較為有利。
        (3)修正後刑法第47條第1 項規定：「受徒刑之執行完畢
          ，或一部之執行而赦免後，5 年以內故意再犯有期徒
          刑以上之罪者，為累犯，加重本刑至2 分之1 」。比
          較修正前、後該條之規定，可知修正前有關累犯之成
          立，不以再犯之罪係故意犯罪為限，然修正後之規定
          ，則以再犯故意犯（不包括過失犯）為成立累犯之要
          件，新舊法就此範圍既有變動，自屬犯罪後法律有變
          更，而非僅屬純文字修正，應有新舊法比較之適用（
          最高法院96年度台上字第1037號、第1323號判決意旨
          參照）。然若修正施行前被告再犯者係故意犯罪，則
          修正前、後之規定，均成立累犯，是以經比較新、舊
          法結果，修正後刑法並未較有利於被告，仍應適用修
          正前之刑法第47條之規定為累犯之論處對於被告較為
          有利。
        (4)新修正刑法第51條第5 款之規定，有期徒刑定應執行
          刑之上限，由不得逾20年提高為不得逾30年，此屬相
          當科刑規範之變更。比較新舊法之規定，應以修正前
          之刑法第51條第5 款之規定較有利於被告。
        (5)新修正之刑法將原刑法第55條關於牽連犯之規定廢除
          。基此，除法理上合於想像競合犯之情形仍可認為構
          成單一之犯罪外，其於數犯罪行為之情形，即應依刑
          法第51條之規定予以分論併罰。是比較新舊法之規定
          ，應以修正前之刑法第55條規定較有利於被告。
        (6)新修正之刑法將原刑法第56條關於連續犯之規定廢除
          。準此，除法理上合於接續犯、包括一罪之情形仍可
          認為構成單一之犯罪外，其於數犯罪行為之情形，即
          應依刑法第51條之規定予以分論併罰。是比較新舊法
          之規定，應以修正前之刑法第56條規定較有利於被告
          。
        (7)綜上，依前開決議整體比較結果，本件以修正前之刑
          法規定較有利於被告，爰依刑法第2 條第1 項前段之
          規定，適用行為時即修正前之舊法。
      2.又查於被告前開行為後，刑法第41條第1 項亦經總統於
        94年2 月2 日修正公布，並依刑法施行法第10條之1 規
        定自95年7 月1 日施行。修正前刑法第41條第1 項前段
        原規定：「犯最重本刑為5 年以下有期徒刑以下之刑之
        罪，而受6 個月以下有期徒刑或拘役之宣告，因身體、
        教育、職業、家庭之關係或其他正當事由，執行顯有困
        難者，得以1 元以上3 元以下折算一日，易科罰金。」
        ，且被告行為時之易科罰金折算標準，依修正前罰金罰
        鍰提高標準條例第2 條前段（現已刪除）之規定，本係
        就其原定數額提高為100 倍折算1 日，故被告行為時之
        易科罰金折算標準乃以銀元300 元折算1 日，經折算後
        應以新臺幣900 元折算為1 日。惟修正後刑法第41條第
        1 項前段則改以：「犯最重本刑為5 年以下有期徒刑以
        下之刑之罪，而受6 個月以下有期徒刑或拘役之宣告者
        ，得以新臺幣1,000 元、2,000 元或3,000 元折算一日
        ，易科罰金。」，乃就易科罰金之折算標準予以提高。
        從而，比較修正前、後所定之易科罰金折算標準，當以
        修正前之規定較有利於被告，亦應依刑法第2 條第1 項
        前段之規定，適用行為時即修正前之舊法。
    (二)又按影本與原本可有相同之效果，如將原本予以影印後，
      將原本之部分內容竄改，重加影印，其與無制作權人將其
      原本竄改，作另一表示其意思者無異，應成立變造文書罪
      （最高法院72年度第14次刑事庭會議決議意旨參照）；查
      本件被告壬○○雖係將他人國民身份證影本相片欄上之相
      片剪下，另亦將他人之重型機車駕駛執照相片欄上之相片
      撕下，並均換貼其自身之相片後再重新影印，然此舉顯與
      無制作權人將其證件原本竄改後，復作另一表示其意思者
      無異，參諸前揭決議意旨，自應成立變造特種文書罪。再
      按刑法第321 條第1 項第3 款之攜帶兇器竊盜罪，係以行
      為人攜帶兇器竊盜為其加重條件，此所謂兇器，其種類並
      無限制，凡客觀上足對人之生命、身體、安全構成威脅，
      具有危險性之兇器均屬之，且祇須行竊時攜帶此種具有危
      險性之兇器為已足，並不以攜帶之初有行兇之意圖為必要
      （最高法院79年台上字第5253號判例意旨參照）；查本件
      被告丁○○與另案被告乙○○共同行竊時所使用之T 型扳
      手，金屬材質，質地堅硬，揆諸前揭判決意旨，該T 型扳
      手於客觀上對人之生命、身體具有相當程度之危險性，可
      供兇器使用，係屬兇器無訛。
    (三)是核被告戊○○所為，就犯罪事實欄二部分係犯刑法第34
      9 條第1 項之收受贓物罪；就犯罪事實欄六部分係犯刑法
      第349 條第1 項之收受贓物罪及同法第212 條之變造特種
      文書罪。核被告壬○○所為，就犯罪事實欄三部分，係犯
      刑法第337 條之侵占遺失物罪、同法第212 條之變造特種
      文書罪；就犯罪事實欄四部分，係犯刑法第320 條第1 項
      之普通竊盜罪；就犯罪事實欄五部分，係犯刑法第337 條
      之侵占遺失物罪、同法第216 條、第210 條之行使偽造私
      文書罪、同法第217 條之偽造印文罪、同法第339 條第1
      項之詐欺取財罪；就犯罪事實欄六部分，係犯刑法第349
      條第1 項之收受贓物罪及同法第212 條之變造特種文書罪
      。核被告丁○○所為，就犯罪事實欄六部分係犯刑法第32
      1 條第1 項第3 款之攜帶兇器竊盜罪及同法第212 條之變
      造特種文書罪。被告丁○○就犯罪事實欄六部分所示攜帶
      兇器竊盜犯行，與另案被告乙○○間有犯意聯絡及行為分
      擔；被告戊○○與壬○○就犯罪事實欄六部分所示收受贓
      物犯行，彼此間亦有犯意聯絡及行為分擔；再被告戊○○
      、壬○○及丁○○就犯罪事實欄六部分所示變造特種文書
      犯行，彼此間亦有犯意聯絡及行為分擔，均應依修正前刑
      法第28條規定，論以共同正犯。又被告壬○○利用不知情
      之某刻印店人員偽造己○○之印章之行為，應論以間接正
      犯。再被告壬○○偽造己○○之印章，本應論以偽造印章
      罪，然被告壬○○嗣後持上開偽造印章蓋用掛號郵件簽收
      單上，其偽造印章之行為應為偽造印文之行為所吸收。被
      告壬○○於前揭補發之信用卡背面持卡人簽名欄及於如附
      表所示之信用卡簽帳單上之持卡人簽名欄內偽簽「己○○
      」簽名之行為，為偽造該等私文書之部分行為，應為偽造
      私文書之行為所吸收，而其偽造私文書之低度行為復應為
      行使之高度行為所吸收，均不另論罪。
    (四)被告壬○○多次侵占遺失物、行使偽造私文書及詐欺取財
      之犯行，被告戊○○、壬○○及丁○○多次變造特種文書
      之犯行，分係時間緊接，各觸犯構成要件相同之罪名，係
      分別基於概括犯意反覆為之，均為連續犯，均應依修正前
      刑法關於連續犯之規定分別論以一罪。被告戊○○所犯如
      犯罪事實欄六所示之收受贓物罪及連續變造特種文書罪間
      ；被告壬○○所犯如犯罪事實欄三、五、六所示之連續侵
      占遺失物罪、連續變造特種文書罪、偽造印文罪、連續行
      使偽造私文書罪、連續詐欺取財罪及收受贓物罪間；被告
      丁○○所犯如犯罪事實欄六所示之攜帶兇器竊盜罪及連續
      變造特種文書罪間，分別有方法、結果之牽連關係，依修
      正前刑法第55條規定，被告戊○○部分應從較重之收受贓
      物罪處斷，被告壬○○部分應從較重之連續行使偽造私文
      書罪處斷，被告丁○○部分應從較重之攜帶兇器竊盜罪處
      斷。被告戊○○所犯二次收受贓物罪間，因時間已間隔約
      2 年，顯係犯意各別，行為互殊，應予分論併罰；又被告
      壬○○所犯普通竊盜罪與連續行使偽造私文書罪間，亦係
      犯意各別，行為互殊，亦應予分論併罰。至公訴意旨雖認
      被告壬○○所犯偽造印章罪係另行起意等語；然被告壬○○偽造被害人己○○印章之目的既係為蓋印於補發被害人
      己○○信用卡之掛號郵件簽收單上，業如前述，則前揭所
      為與其嗣後行使連續偽造私文書犯行間，應有方法、結果
      之牽連關係，是公訴意旨此部分之認定尚有誤會，應予指
      明。復被告壬○○所犯如犯罪事實欄一所示之侵占遺失物
      犯行、如犯罪事實欄五所示於前揭補發之信用卡背面持卡
      人簽名欄內偽簽「己○○」簽名之犯行及被告丁○○所犯
      如犯罪事實欄六所示之攜帶兇器竊盜犯行，雖均未經檢察
      官提起公訴，然上開諸部分與起訴事實分具連續犯或牽連
      犯之裁判上一罪關係，本院自得併予審理，併此敘明。末
      被告戊○○前因違反毒品危害防制條例案件，經台灣屏東
      地方法院以89年度潮簡字第516 號判決判處有期徒刑6 月
      確定，復因違反毒品危害防制條例案件，經該院以89年度
      訴字第708 號判決判處有期徒刑10月，繼經台灣高等法院
      高雄分院以90年度上訴字第334 號判決上訴駁回確定，再
      因違反毒品危害防制條例案件，經臺灣高等法院高雄分院
      以91年度上易字第767 號判決判處有期徒刑7 月確定，上
      開有期徒刑經接續執行，嗣於92年7 月17日縮短刑期假釋
      出監，甫於93年3 月24日保護管束期滿假釋未經撤銷視為
      執行完畢之事實，有臺灣高等法院被告前案紀錄表及本院
      被告院內索引卡紀錄表各1 份在卷可查，其受有期徒刑之
      執行完畢，5 年以內故意再犯本件有期徒刑以上之罪，為
      累犯，應依修正前刑法第47條規定，就如犯罪事實欄六所
      示之收受贓物犯行加重其刑。
    (五)爰審酌被告三人均正值壯年，不思循正當途徑以獲取財物
      ，被告戊○○為供代步之用，竟恣意收受來路不明贓車，
      另於遭通緝期間為逃避查緝掩飾身份，竟與被告壬○○、
      丁○○共同變造他人證件，另被告壬○○亦為供代步之用
      ，任意竊取他人機車，復於侵占他人所遺失之身份證件及
      信用卡帳單等財物後，分別變造他人證件及冒名補發、盜
      刷他人信用卡，又被告丁○○亦與他人共同竊取汽車，渠
      等所為不惟已造成他人財物損失，亦紊亂戶政機關對於戶
      政管理之正確性及公路監理機關對於駕駛人資料管理之正
      確性，復已對前揭諸被害人及花旗銀行造成損害，顯然惡
      性非輕，不宜輕縱，又被告戊○○及丁○○犯後猶否認犯
      行，狡詞卸責，顯然迄今仍無悔意，至被告壬○○犯後坦
      承多數犯行，堪認其尚有悔意，另參酌被告三人所收受之
      贓物或竊得之財物價值，及被告壬○○盜刷他人信用卡之
      金額，參以渠等犯罪之動機、手段及所生損害等一切情狀
      ，分別量處如主文所示之刑，並就被告戊○○部分依修正
      前刑法第41條第1 項之規定，諭知易科罰金之折算標準，
      以資懲戒。另查，本案被告前揭犯罪時間分係在92及94年
      間，而於本案被告犯罪後，中華民國96年罪犯減刑條例業
      於96年6 月15日經立法院三讀通過，並經總統府公布生效
      ，則本案被告之犯罪時點既均在96年4 月24日之前，且渠
      等所犯之罪核與中華民國96年罪犯減刑條例第2 條第1 項
      之規定相符，復無同條例第3 條之除外情事存在，自均應
      依該條例第2 條第1 項第3 款、第7 條之規定，減其宣告
      刑二分之一，並依法諭知其宣告刑及減得之刑，繼依同條
      例第9 條規定，就被告丁○○部分亦依修正前刑法第41條
      第1 項前段規定，諭知易科罰金之折算標準，及依同條例
      第10條第1 項之規定，就被告戊○○及壬○○部分於減刑
      後分別定其應執行刑。
    (六)沒收部分：
      1.扣案被告壬○○所偽造之「己○○」印章1 枚、扣案之
        補發信用卡背面持卡人簽名欄經被告壬○○所偽造之「
        己○○」簽名1 枚、未扣案之掛號郵件簽收單上被告壬○○所偽造之「己○○」印文1 枚及未扣案如附表所示
        之信用卡簽帳單上被告壬○○所偽造「己○○」之簽名
        共19枚，均應依刑法第219 條之規定，對被告壬○○宣
        告沒收。另扣案之上開補發信用卡並非被告壬○○所有
        之物，另未扣案之掛號郵件簽收單1 紙及如附表所示之
        信用卡簽帳單19紙，因已由被告壬○○分別持交郵局人
        員或各該商店收執，亦均非屬被告所有，爰均不予宣告
        沒收。
      2.扣案被告壬○○所變造之「癸○○」國民身份證影本及
        重型機車駕駛執照影本各1 張，均係被告壬○○所有因
        其變造特種文書犯行所得之物，應依刑法第38條第1 項
        第3 款之規定，對被告壬○○諭知宣告沒收。又扣案「
        丙○○」國民身份證、自小客車駕駛執照及「莊財源」
        國民身份證上之「戊○○」之相片各1 張，均係被告戊○○所有供其與被告壬○○、丁○○共犯本件變造特種
        文書犯行所用之物，均應依刑法第38條第1 項第3 款之
        規定，對渠等三人均諭知宣告沒收。至扣案之「癸○○
        」重型機車駕駛執照、「孫明谷」國民身份證、自小客
        車駕駛執照及「莊財源」國民身份證，均非被告三人所
        有，均不予宣告沒收。
      3.末被告丁○○與另案被告乙○○共犯本件攜帶兇器竊盜
        犯行時所使用之T 型扳手1 支，因無證據足資證明係渠
        等二人所有，亦不予宣告沒收。另除上開應予沒收物品
        外之其他扣案物品（詳警卷扣押物品目錄表），因均無
        證據足以證明與被告三人本案犯行有涉，亦均不予宣告
        沒收，附此敘明。
四、不另為無罪諭知部分：
    公訴意旨另以被告丁○○基於收受贓物之犯意，收受另案被
    告乙○○所竊取之車牌號碼YA-4462 號自小客車，認被告丁○○此部分之犯行另涉犯刑法第349 條第1 項之收受贓物罪
    嫌。惟查，上開自小客車係被告丁○○與另案被告乙○○所
    共同竊取乙情，已如前述，則被告丁○○嗣後收受上開自小
    客車之行為，自不能於竊盜罪外另論以收受贓物罪，是公訴
    意旨此部分之認定容有誤會，此外，復查無其他積極證據足
    資認定被告丁○○確有此部分之犯行，既無足夠證據足資認
    定被告丁○○此部分之犯行，本應就此部分為被告丁○○無
    罪之諭知，然因公訴人認此部分犯行若成立犯罪，與被告丁○○上開經本院論罪科刑之變造特種文書部分，有修正前牽
    連犯之裁判上一罪關係，爰不另為無罪之諭知，亦併予敘明
    。
據上論斷，應依刑事訴訟法第299 條第1 項前段，刑法第2 條第
1 項前段、第210 條、第212 條、第216 條、第217 條、第320
條第1 項、第321 條第1 項第3 款、第337 條、第339 條第1 項
、第349 條第1 項、第21 9條、第38條第1 項第2 款、第3 款，
修正前刑法第28條、第56條、第47條、第55條後段、第41條第1
項前段、第51條第5 款，修正前罰金罰鍰提高標準條例第2 條，
現行法規所定貨幣單位折算新臺幣條例第2 條，中華民國96年罪
犯減刑條例第2 條第1 項第3 款、第7 條、第9 條、第10條第1
項，判決如主文。
本案經檢察官甲○○到庭執行職務。
中    華    民    國    97    年    3     月    11    日
                  刑事第八庭  審判長法  官  李璧君
                                    法  官  曾鈴
                                    法  官  陳振嘉
以上正本證明與原本無異。
如不服本判決應於收受本判決後10日內向本院提出上訴書狀，並
應敘述具體理由，如未敘述上訴理由者，應於上訴期間屆滿後20
日內補提理由書狀於本院（均須按他造當事人之人數附繕本）「
切勿逕送上級法院」。
中    華    民    國    97    年    3     月    11    日
                                    書記官  顏宗貝
附錄本件判決論罪科刑法條：
刑法第210 條
偽造、變造私文書，足以生損害於公眾或他人者，處5 年以下有
期徒刑。
刑法第212 條
偽造、變造護照、旅券、免許證、特許證及關於品行、能力、服
務或其他相類之證書、介紹書，足以生損害於公眾或他人者，處
1 年以下有期徒刑，拘役或300 元以下罰金。
刑法第216 條
行使第210 條至第215 條之文書者，依偽造、變造文書或登載不
實事項或使登載不實事項之規定處斷。
刑法第217條
偽造印章、印文或署押，足以生損害於公眾或他人者，處 3 年以
下有期徒刑。
盜用印章、印文或署押，足以生損害於公眾或他人者，亦同。
刑法第320條
意圖為自己或第三人不法之所有，而竊取他人之動產者，為竊盜
罪，處5 年以下有期徒刑、拘役或5 百元以下罰金。
意圖為自己或第三人不法之利益，而竊佔他人之不動產者，依前
項之規定處斷。
前二項之未遂犯罰之。
刑法第321條
犯竊盜罪而有左列情形之一者，處6 月以上、5 年以下有期徒刑
：
一、於夜間侵入住宅或有人居住之建築物、船艦或隱匿其內而犯
    之者。
二、毀越門扇、牆垣或其他安全設備而犯之者。
三、攜帶兇器而犯之者。
四、結夥三人以上而犯之者。
五、乘火災、水災或其他災害之際而犯之者。
六、在車站或埠頭而犯之者。
前項之未遂犯罰之。
刑法第337條
意圖為自己或第三人不法之所有，而侵占遺失物、漂流物或其他
離本人所持有之物者，處5 百元以下罰金。
刑法第339 條
意圖為自己或第三人不法之所有，以詐術使人將本人或第三人之
物交付者，處5 年以下有期徒刑、拘役或科或併科1 千元以下罰
金。
以前項方法得財產上不法之利益或使第三人得之者，亦同。
前二項之未遂犯罰之。
刑法第349條
收受贓物者，處3 年以下有期徒刑、拘役或5 百元以下罰金。搬
運、寄藏、故買贓物或為牙保者，處5 年以下有期徒刑、拘役或
科或併科1 千元以下罰金。
因贓物變得之財物，以贓物論。
附表：
┌──┬─────┬────────┬───────┬────────┐
│編號│刷卡時間  │特約商店店名    │地址          │刷卡金額（新台幣│
│    │          │                │              │）              │
├──┼─────┼────────┼───────┼────────┤
│1   │94年9月2日│生財汽車保養廠  │高雄市小港區沿│30,000元        │
│    │中午12時57│                │海一路203號   │                │
│    │分許      │                │              │                │
├──┼─────┼────────┼───────┼────────┤
│2   │94年9月2日│順發加油站      │高雄縣大寮鄉光│300元           │
│    │晚上6 時33│                │明路2段382號  │                │
│    │分許      │                │              │                │
├──┼─────┼────────┼───────┼────────┤
│3   │94年9月2日│錦泰珠寶        │高雄市小港區漢│40,000元        │
│    │晚上10時3 │                │民路288號     │                │
│    │分許      │                │              │                │
├──┼─────┼────────┼───────┼────────┤
│4   │94年9月3日│順發加油站      │高雄縣大寮鄉光│500元           │
│    │凌晨1 時43│                │明路2段382號  │                │
│    │分許      │                │              │                │
├──┼─────┼────────┼───────┼────────┤
│5   │94年9月3日│祐寶有限公司    │高雄市○○○路│16,000元        │
│    │凌晨3 時50│                │289-3號3樓    │                │
│    │分許      │                │              │                │
├──┼─────┼────────┼───────┼────────┤
│6   │94年9月3日│祐寶有限公司    │高雄市○○○路│7,000元         │
│    │凌晨3 時52│                │289-3號3樓    │                │
│    │分許      │                │              │                │
├──┼─────┼────────┼───────┼────────┤
│7   │94年9月3日│祐寶有限公司    │高雄市○○○路│4,700元         │
│    │凌晨3 時54│                │289-3號3樓    │                │
│    │分許      │                │              │                │
├──┼─────┼────────┼───────┼────────┤
│8   │94年9月3日│布賽車汽車百貨  │高雄市三民區九│6,168元         │
│    │下午2 時33│                │如一路473號   │                │
│    │分許      │                │              │                │
├──┼─────┼────────┼───────┼────────┤
│9   │94年9月3日│江山加油站      │高雄縣大寮鄉鳳│1,088元         │
│    │下午3 時14│                │屏二路46號    │                │
│    │分許      │                │              │                │
├──┼─────┼────────┼───────┼────────┤
│10  │94年9月3日│主幼商場        │高雄縣大寮鄉萬│1,289元         │
│    │晚上9 時17│                │丹路22號      │                │
│    │分許      │                │              │                │
├──┼─────┼────────┼───────┼────────┤
│11  │94年9月3日│易達綜合百貨    │高雄縣大寮鄉青│1,358元         │
│    │晚上9 時25│                │雲街31號      │                │
│    │分許      │                │              │                │
├──┼─────┼────────┼───────┼────────┤
│12  │94年9月4日│順發加油站      │高雄大寮鄉光明│500元           │
│    │下午5 時46│                │路2段382號    │                │
│    │分許      │                │              │                │
├──┼─────┼────────┼───────┼────────┤
│13  │94年9月4日│錦泰珠寶        │高雄市小港區漢│60,500元        │
│    │晚上8 時33│                │民路288號     │                │
│    │分許      │                │              │                │
├──┼─────┼────────┼───────┼────────┤
│14  │94年9月5日│九久商行        │高雄縣大寮鄉大│559元           │
│    │下午3 時16│                │仁路1號       │                │
│    │分許      │                │              │                │
├──┼─────┼────────┼───────┼────────┤
│15  │94年9月6日│九久商行        │高雄縣大寮鄉大│1,860元         │
│    │上午11時26│                │仁路1號       │                │
│    │分許      │                │              │                │
├──┼─────┼────────┼───────┼────────┤
│16  │94年9月6日│九久商行        │高雄縣大寮鄉大│1,944元         │
│    │中午12時4 │                │仁路1號       │                │
│    │分許      │                │              │                │
├──┼─────┼────────┼───────┼────────┤
│17  │94年9月7日│九久商行        │高雄縣大寮鄉大│119元           │
│    │下午4 時35│                │仁路1號       │                │
│    │分許      │                │              │                │
├──┼─────┼────────┼───────┼────────┤
│18  │94年9月8日│國泰世華萊爾富高│高雄縣大寮鄉光│8,000元         │
│    │下午5 時13│明店            │明路一段1237號│                │
│    │分許      │                │              │                │
├──┼─────┼────────┼───────┼────────┤
│19  │94年9月9日│國泰世華萊爾富高│高雄縣大寮鄉大│300元           │
│    │凌晨2 時1 │明店            │寮路830號     │                │
│    │分許      │                │              │                │
├──┴─────┴────────┴───────┴────────┤
│總刷卡金額：182,185元                                               │
└──────────────────────────────────┘


司法院資訊處製作；財團法人民間司法改革基金會備份。
